---
title: "xx_Swarm_and_vsearch"
author: "Robert Cassidy (Porcupine Run)"
date: "2025-1-27"
output: html_document
---

(1)**Cargamos los paquetes necesarios**

```{r}
install.packages("eDNAfuns")
install.packages("here")
install.packages("Biostrings")
install.packages("phylotools")
install.packages("BiocManager")

library(tidyverse)
library(eDNAfuns)
library(here)
library(Biostrings)
library(phylotools)
library(BiocManager)



```

(2)**Preparamos los datos para hacer swarm, tienen el mismo aspecto que cuando corremos vsearch: \>hash;size=xx**

```{r}

# 1.Cargamos la tabla de ASVs y el fasta

#Porcupine: solo vamos a usar los ASVs filtrados por los que son de porcupine
ASV_table <- read_csv("~/Dropbox/Porcupain_project/run2/filtered_ASV_table.csv")
hash.fasta <- readDNAStringSet("~/Dropbox/Porcupain_project/run2/Filtered_Hash_key.fasta")


# 2.Derreplicamos los hash y lo resumimos por nReads para dejarlo con el formato de hash;size=xx y dejamos la columna de hash solo y la nueva par ahacer una tabla con valores nuevos y viejos y cambiar el nombre al fasta (hash.fasta)

ASV_table_unique <- ASV_table %>%
  group_by(Hash) %>%
  summarize(total_reads = sum(nReads)) %>%
  arrange(desc(total_reads)) %>%
  unite(new_name,c(1:2),sep = ";size=", remove=F) %>%
  select(-total_reads) %>%
  select(Hash, new_name) %>%
  dplyr::rename(old_name = Hash)


# 3.Renombramos

rename.fasta(infile = "~/Dropbox/Porcupain_project/run2/Filtered_Hash_key.fasta",ref_table = ASV_table_unique,outfile = "~/Dropbox/Porcupain_project/run2/hash_key_for_swarm.fasta")

#"./swarm -z -w ~/Dropbox/Porcupain_project/run2/output_centro.fasta ~/Dropbox/Porcupain_project/run2/hash_key_for_swarm.fasta -o ~/Dropbox/Porcupain_project/run2/swarm_output.txt"




```

(3)**Despues de haber corrido swarm vamos a transformar los datos para vsearch, porque el output nos ha puesto un ";" al final**

```{r}

# 1.Cargamos el output de swarm (solo los centroides, donde ya esta hecha la suma con las secuencias satelite)

swarm.fasta <- readDNAStringSet("~/Dropbox/Porcupain_project/run2/output_centro.fasta")

old.names.fasta <- names(swarm.fasta)

new.names.fasta <- old.names.fasta %>%
  substr(., 1, nchar(old.names.fasta) - 1)

names.for.vsearch <- data.frame(old_name = old.names.fasta, new_name = new.names.fasta)

rename.fasta(infile = "~/Dropbox/Porcupain_project/run2/output_centro.fasta",ref_table = names.for.vsearch,outfile = "~/Dropbox/Porcupain_project/run2/hash_key_for_vsearch.fasta")

#vsearch -uchime_denovo ~/Dropbox/Porcupain_project/run2/hash_key_for_vsearch.fasta --nonchimeras ~/Dropbox/Porcupain_project/run2/vsearch_nonchimeras.fasta --sizein --chimeras ~/Dropbox/Porcupain_project/run2/vsearch_chimeras.fasta --uchimeout ~/Dropbox/Porcupain_project/run2/uchimeout --log ~/Dropbox/Porcupain_project/run2/logfile_uchime

```

(4)**Vamos a crear una nueva tabla con las nuevas catalogaciones, cambiar los datos de los satelites por los hashes planetarios y eliminar las chimeras detectadas por vsearch**

```{r}

# (1.) Leemos el archivo de satelites (output.txt de swarm) y creeamos un archivo que sean nombres de los planetas (hash de verdad) y satelites (hashes con cambios raritos), para luego en el archivo de csv poder cambiar los datos de los satelites por los planetas

satelites <- read.table("~/Dropbox/Porcupain_project/run2/swarm_output.txt", sep=" ", fill=TRUE,header=FALSE) %>%
  filter(!is.na(V2) & V2 != "") %>%
  mutate_all(~gsub(";.*", "", .))

transpuesto_satelites <- t(satelites)
transpuesto_satelites <- data.frame(transpuesto_satelites)
colnames(transpuesto_satelites) <- transpuesto_satelites[1, ]
transpuesto_satelites <- transpuesto_satelites[-1, ]

df_long <- transpuesto_satelites %>%
  gather(key = "new_hash", value ="Hash") %>%
  filter(!is.na(Hash) & Hash != "")

ASV_table <- read_csv("~/Dropbox/Porcupain_project/run2/filtered_ASV_table.csv")

ASV_table_after_swarm <- full_join(ASV_table,df_long)
ASV_table_after_swarm$final_hash <- ifelse(!is.na(ASV_table_after_swarm$new_hash), ASV_table_after_swarm$new_hash, ASV_table_after_swarm$Hash)

summary_data <- aggregate(nReads ~ Sample + final_hash, data = ASV_table_after_swarm, FUN = sum)
colnames(summary_data) [2] <- "Hash"

#Queremos comprobar que aunque si ha cambiado el numero de hash no ha cambiado el numero total de nreads

summarize(ASV_table,sum(nReads))
distinct(ASV_table,Hash)
summarize(summary_data,sum(nReads))
distinct(summary_data,Hash)

planestas.fasta <- readDNAStringSet("~/Dropbox/Porcupain_project/run2/output_centro.fasta")

tibble(Hash=names(planestas.fasta)) %>% 
  separate(Hash, into=c("Hash","nReads"),sep=";") %>% 
  mutate(nReads = as.numeric(str_remove(nReads,"size="))) %>% 
  summarize(sum(nReads))


write.csv(summary_data,here("~/Dropbox/Porcupain_project/run2/ASV_table_after_swarm.csv"), row.names = FALSE)


# (2.) Vamos a eliminar las chimeras del archivo en el que hemos reemplazado satelites por planetas (summary_data). Las chimeras detectadas están en el archivo vsearch_chimeras.fasta

chimeras <- readDNAStringSet("~/Dropbox/Porcupain_project/run2/vsearch_chimeras.fasta")

names.chimeras <- names(chimeras)
names.chimeras <- data.frame(names.chimeras) %>%
  mutate_all(~gsub(";.*", "", .))
colnames(names.chimeras) [1] <- "Hash"

ASV_table_after_vsearch <- anti_join(summary_data,names.chimeras)
write.csv(ASV_table_after_vsearch,"~/Dropbox/Porcupain_project/run2/ASV_table_after_vsearch.csv", row.names = FALSE)

#Lecturas perdidas por eliminacion de chimeras 
inner_join(summary_data,names.chimeras)%>% 
  summarize(sum(nReads)) #33311	


```

(4)**Vamos a generar ahora un archivo que sea un fasta con los hashes que mantenemos**

```{r}

all.hashes <- readDNAStringSet("~/Dropbox/Porcupain_project/run2/Filtered_Hash_key.fasta")

hashes.after.clean <- read.csv("~/Dropbox/Porcupain_project/run2/ASV_table_after_vsearch.csv")
hashes.after.clean <- unique(hashes.after.clean$Hash)

cleaned.hashes <- all.hashes[hashes.after.clean]

writeXStringSet(cleaned.hashes, file = "~/Dropbox/Porcupain_project/run2/hashes_after_vsearch.fasta", format = "fasta")

```

(5) **Hacer el fasta pero en csv a partir del archivo que nos ha generado la pipeline (hash_key_220.csv)**

```{r}

all.hashes <- read.csv(here("~/Dropbox/Porcupain_project/run2/filtered_hash_key.csv"))

final.hashes <- read.csv(here("~/Dropbox/Porcupain_project/run2/ASV_table_after_vsearch.csv"))
final.hashes <- unique(final.hashes$Hash)
final.hashes <- data.frame(final.hashes)
colnames(final.hashes) [1] <- "Hash"

hash.key.after.vsearch <- semi_join(all.hashes,final.hashes)
write.csv(hash.key.after.vsearch, here("~/Dropbox/Porcupain_project/run2/hash_key_after_vsearch.csv"), row.names = F)

```
